---
title: "Psicoacústica: Medidas y umbrales de la percepción. Sonoridad"
subtitle: "Procesamiento de imagen y señal"
author: "Carmen Hernández Gómez"
date: "Curso 2018-2019"
output: 
  html_document:
    toc: true
---

```{r setup, include=FALSE}
knitr::opts_chunk$set(echo = TRUE, fig.align='center', out.width = '100%')
library("knitr")
library("shiny")
library("tuneR")
library("seewave")
library("reshape2")
library("ggplot2")
library("gridExtra")
library("monitoR")
```

# Indicaciones previas

* Para oir una señal de audio, guardaremos la variable que contiene el audio en formato "Wave" en un fichero de tipo ".wav" en la carpeta temporal denominada "www". Una vez realizado este paso, podemos escuchar este fichero mediante el objeto [**`tags$audio`**](https://shiny.rstudio.com/articles/tag-glossary.html) del paquete `shiny` como se muestra a continuación:

```{r, eval=FALSE}
# El audio almacenado en la variable (en formato Wave) lo guardamos en la carpeta temporal llamada "www" en un fichero de tipo ".wav"
savewav(variable, filename="www/<nombre Audio>.wav")

# Oimos el audio mediante el objeto del paquete "shiny"
tags$audio(src = "www/<nombre Audio>.wav", type = "audio/wav", autostart="false", controls = NA)
```

* Si el fichero de audio se encuentra en un cierto directorio, como por ejemplo el directorio "audio", podemos escuchar este fichero mediante el siguiente comando:
```{r, eval=FALSE}
# Oimos el audio mediante el objeto del paquete "shiny"
tags$audio(src = "audio/<nombre Audio>.wav", type = "audio/wav", autostart="false", controls = NA)

```

* No obstante, debemos hacer notar que si Rstudio no ejecuta el fichero ".Rmd" en su "Viewer" interno sino en una ventana externa, es posible que no pueda oirse la señal. En ese caso, utilizar el botón "Open in Browser" que podéis encontrar en la cabecera de la página. Una vez que se abra el fichero ".html" correspondiente, podréis oir la señal de audio sin problemas.

* Si se utiliza la función `writeWave()` en vez de la función `savewav()`, es posible que haya que normalizar la señal previamente mediante el comando [**`normalize()`**](https://www.rdocumentation.org/packages/tuneR/versions/1.3.3/topics/normalize-methods) del paquete `tuneR`.

---------------------------------------

# Nivel de presión sonora (SPL)

  Para la realización de este ejemplo, ver funciones [**`convSPL()`**](https://www.rdocumentation.org/packages/seewave/versions/1.0/topics/convSPL) y [**`moredB()`**](https://www.rdocumentation.org/packages/seewave/versions/1.0/topics/moredB) del paquete `seewave`. 
  También puede ser interesante consultar la página [**calculadora Sound-Level**](http://www.sengpielaudio.com/calculator-soundlevel.htm).

  * El umbral de dolor está a 130dB. Calcular el valor efectivo correspondiente para la presión sonora (SPL).

```{r}
convSPL(130)$p        # en Pa
```

  * ¿ Cuál es el valor efectivo para la presión sonora correspondiente a 0dB ?

```{r}
convSPL(0)$p          # en Pa
```

  * Crear una función que calcule el nivel de presión sonora en dB ([**Sound Pressure Level**](http://en.wikipedia.org/wiki/Sound_pressure#Sound_pressure_level), SPL) dada una presión sonora $p$ en Pa.

```{r}
dB2SPL <- function(p) {
	return (20*log10(p/2.0e-5))
}
```

  * ¿ Cuál es el nivel de presión sonora correspondiente al silencio absoluto ($p = 0$) ?

```{r}
dB2SPL(0)          # en dB
```

  * Si la presión sonora es 0.06Pa, ¿ cuál es el nivel de presión del sonido ?
```{r}
dB2SPL(0.06)          # en dB
```

  * Si dos máquinas producen 80dB cada una, ¿ cuál es la SPL total ? Y si las dos máquinas producen 100dB cada una, o 40dB cada de una de ellas, ¿ cuál es la SPL total? ¿ Hay alguna cosa que te parece curiosa en estas dos últimas preguntas ?

```{r}
### SPL de dos maquinas (80, 80)
moredB(c(80, 80))          # en dB

### SPL de dos maquinas (100, 100)
moredB(c(100, 100))        # en dB

### 6. SPL de dos maquinas (40, 40)
moredB(c(40, 40))          # en dB

```

    * **Curiosidad**: Cuando se suman valores de SPL de igual valor, el resultado es siempre 3dB de la presión.

  * Dadas cuatro máquinas que producen 100dB, 91dB, 90dB y 89dB respectivamente, ¿ cuál es la SPL total?

```{r}
### SPL de cuatro maquinas (100, 91, 90, 89)
moredB(c(100, 91, 90, 89))          # en dB
```

---------------------------------------

# Curvas isofónicas (*Equal Loudness Contours*)

Las personas no siempre distinguen que los tonos de diferente frecuencia, pero de igual amplitud, sean igual en cuanto a la sonoridad. Por ejemplo, una señal de 1kHz con un SPL de 40dB debería oirse más que una señal de 15kHz con la misma amplitud. Lo cual no resulta sorprendente ya que 15kHz se encuentra cerca del límite de audición.

En la década de los 30-40, Flecher y Munson identificaron esta curvas de igual sonoridad denominadas [**curvas isofónicas**](https://en.wikipedia.org/wiki/Equal-loudness_contour). En función de estas curvas, un tono de 1.2kHz (tono medio) debería percibirse más que un tono menor de 250Hz o que un sonido a 11kHz (el cual no es audible para todo el mundo).

Estas curvas experimentales se calculan a partir de promedios de los tests y se aplican solamente a tonos puros. Puede haber grandes diferencias entre personas, especialmente en casos de personas que han podido sufrir un daño auditivo por escuchar música a gran volumen o por mal uso de los auriculares, etc. No obstante, se considera que estas curvas describen con bastante precisión las respuestas auditivas de la mayoría de la población.

  * Crearemos tres sonidos de diferente frecuencia (250Hz, 1200Hz y 11000Hz) e igual amplitud y de dos segundos de duración con una frecuencia de muestreo de 41000Hz. Oiremos los sonidos y generaremos sus espectrogramas. Como podemos comprobar estos tonos de igual amplitud física, se perciben con diferentes grados de volumen (*loudness*) o a niveles diferentes de sonoridad.

```{r}
## Frecuencia de muestreo
fs <- 44100
```

  * Tono de frecuencia 250Hz:

```{r}
audio_lo <- synth(f=fs, d=2, cf=250, output="Wave")
```

```{r, echo=FALSE}
savewav(audio_lo, filename = 'www/audio_lo.wav')
tags$audio(src = "www/audio_lo.wav", type = "audio/wav", autostart="false", controls = NA)
```

  * Tono de frecuencia 1200Hz:

```{r}
audio_mi <- synth(f=fs, d=2, cf=1200, output="Wave")
```

```{r, echo=FALSE}
savewav(audio_mi, filename = 'www/audio_mi.wav')
tags$audio(src = "www/audio_mi.wav", type = "audio/wav", autostart="false", controls = NA)
```

  * Tono de frecuencia 11000Hz:

```{r}
audio_hi <- synth(f=fs, d=2, cf=11000, output="Wave")
```

```{r, echo=FALSE}
savewav(audio_hi, filename = 'www/audio_hi.wav')
tags$audio(src = "www/audio_hi.wav", type = "audio/wav", autostart="false", controls = NA)
```

  En esta figura vemos el espectro de los tres tonos:

```{r, fig.show='hold', results='asis', fig.height=3}
op<-par(mfrow=c(1, 3))
  spec(audio_lo, scale=FALSE, flim=c(0, 12), 
       main="Espectro 250Hz", flab="Frecuencia(kHz)", alab="Amplitud")
  spec(audio_mi, scale=FALSE, flim=c(0, 12), 
       main="Espectro 1200Hz", flab="Frecuencia(kHz)", alab="Amplitud")
  spec(audio_hi, scale=FALSE, flim=c(0, 12), 
       main="Espectro 11000Hz", flab="Frecuencia(kHz)", alab="Amplitud")
par(op)
```

  Y su espectro bidimensional:

```{r, fig.show='hold', results='asis', fig.height=3}
op<-par(mfrow=c(1, 3))
  spectro(audio_lo, scale=FALSE, flim=c(0, 15), 
          main="Espectro 250Hz", 
          tlab= "Tiempo(s)", flab= "Frecuencia(kHz)", alab = "Amplitud", 
          scalelab = "Amplitud\n(dB)")
  spectro(audio_mi, scale=FALSE, flim=c(0, 15), 
          main="Espectro 1200Hz", 
          tlab= "Tiempo(s)", flab= "Frecuencia(kHz)", alab = "Amplitud", 
          scalelab = "Amplitud\n(dB)")
  spectro(audio_hi, scale=FALSE, flim=c(0, 15), 
          main="Espectro 11000Hz", 
          tlab= "Tiempo(s)", flab= "Frecuencia(kHz)", alab = "Amplitud", 
          scalelab = "Amplitud\n(dB)")
par(op)
```

