---
title: "Análisis de una señal de voz: Pride and prejudice de Jane Austen"
subtitle: "Procesamiento de imagen y señal"
author: "Carmen Hernández Gómez"
date: "Curso 2018-2019"
output: 
  html_document:
    toc: true
---

```{r setup, include=FALSE}
knitr::opts_chunk$set(echo = TRUE, fig.align='center', out.width = '60%')
library("knitr")
library("shiny")
library("tuneR")
library("seewave")
library("reshape2")
library("ggplot2")
library("gridExtra")
library("phonTools")
library("soundgen")
```

----

Vamos a realizar un análisis de los 6 primeros segundos de la señal de voz *Pride and prejudice* de Jane Austen `audio/26301-01_short.wav`.

```{r, echo=TRUE, fig.show='hold', results='asis', fig.height=6}
# Pride and prejudice (Jane Austen)

## Leemos el audio
x <- readWave("audio/26301-01_short.wav")
## Tomamos 6s
x6s <- cutw(x, from = 0, to = 6, plot = F, marks = TRUE, output="Wave")

## Oscilograma
oscillo(x6s, title="Pride and prejudice", tlab = "Tiempo(s)", alab = "Amplitud")
```

```{r, echo=FALSE}
# Oimos el audio
savewav(x6s, filename="www/26301-6s.wav")
tags$audio(src = "www/26301-6s.wav", type = "audio/wav", autostart="false", controls = NA)
```

----

Visualizamos el espectro medio de la señal con un tamaño de ventana de 64 muestras y otro de 1024 muestras.

```{r, echo=TRUE, fig.show='hold', results='asis', fig.height=6}
## Espectro medio
op<-par(mfrow=c(2,1))
  meanspec(x6s, wl=64, flim=c(0,5), 
           main="Pride and prejudice wl=64", flab="Frecuencia(kHz)", alab="Amplitud")
  meanspec(x6s, wl=1024, flim=c(0,5), 
           main="Pride and prejudice wl=1024", flab="Frecuencia(kHz)", alab="Amplitud")
par(op)
```

---

Calculamos el espectrograma *narrowband* y *wideband* con ventanas de tamaño de 35ms y de 5ms de la señal.

```{r, echo=TRUE}
## 35ms -> wl = (35/1000)*x@samp.rate = 772 muestras
wl_35 <- round((35/1000)*x6s@samp.rate)
wl_35

## 5ms -> wl = (5/1000)*x@samp.rate = 110 muestras
wl_5 <- round((5/1000)*x6s@samp.rate)
wl_5
```

```{r, echo=FALSE, fig.show='hold', results='asis', fig.height=6}
## Espectrogramas
op<-par(mfrow=c(2,1))
  spectro(x6s, wl=wl_35, flim=c(0,5), scale=F, main="Pride and prejudice 35ms, wl=840", 
          tlab= "Tiempo(s)", flab= "Frecuencia(kHz)", alab = "Amplitud", 
          scalelab = "Amplitud\n(dB)")
  spectro(x6s, wl=wl_5, flim=c(0,5), scale=F, main="Pride and prejudice 5ms, wl=120", 
          tlab= "Tiempo(s)", flab= "Frecuencia(kHz)", alab = "Amplitud", 
          scalelab = "Amplitud\n(dB)")
par(op)
```

---

Calculamos y visualizamos los formantes de la señal con las funciones [**`findformants()`**](https://www.rdocumentation.org/packages/phonTools/versions/0.2-2.1/topics/findformants) y [**`formanttrack()`**](https://www.rdocumentation.org/packages/phonTools/versions/0.2-2.1/topics/formanttrack) del paquete `phonTools`.

```{r, fig.show='hold', results='asis'}
## Formantes
findformants(x6s@left, fs=x6s@samp.rate)
```

```{r, fig.show='hold', results='asis'}
## Tracking
formanttrack(x6s@left, fs = x6s@samp.rate)
```

---

Finalmente, segmentamos la señal con la función [**`timer()`**](https://www.rdocumentation.org/packages/seewave/versions/2.1.0/topics/timer) del paquete `seewave` y con la función [**`segment()`**](https://www.rdocumentation.org/packages/soundgen/versions/1.3.2/topics/segment) del paquete [**`soundgen`**](https://cran.rstudio.com/web/packages/soundgen/vignettes/acoustic_analysis.html#acoustic-analysis-with-analyze).

```{r, warning=FALSE, message=FALSE, fig.show='hold', results='asis', fig.height=6}
## Segmentacion con el paquete seewave
timer(x6s, threshold=5, msmooth=c(80,0), 
      main='Pride and prejudice', 
      xlab = "Tiempo(s)", ylab = "Amplitud")
```

```{r, warning=FALSE, message=FALSE, fig.show='hold', results='asis', fig.height=6}
## Segmentacion con el paquete soundgen
s <- segment("www/26301-6s.wav", plot = TRUE, 
             main='Pride and prejudice', 
             xlab = "Tiempo(ms)", ylab = "Amplitud")
```